臺灣高等法院臺中分院刑事判決　　 95年度上更(二)字第300號
上　訴　人
即　被　告　乙○○
選任辯護人　王傳賢律師
上　訴　人
即　被　告　丙○○
上列上訴人等因違反商標法等案件，不服臺灣臺中地方法院九十
一年度易字第二八六八號中華民國九十三年七月二十二日、九十
三年九月二十八日第一審判決（起訴案號：臺灣臺中地方法院檢
察署九十年度偵字第四二五號），提起上訴，本院判決如下：
    主  文
原判決撤銷。
乙○○共同連續行使偽造私文書，足以生損害於他人，處有期徒
刑拾月；減為有期徒刑伍月，如易科罰金，以銀元佰元即新台
幣玖佰元折算壹日。扣案如附表一、附表二、附表三、附表四、
附表五、附表六所示之物品均沒收。
丙○○共同連續行使偽造私文書，足以生損害於他人，處有期徒
刑壹年；減為有期徒刑陸月，如易科罰金，以銀元佰元即新台
幣玖佰元折算壹日。扣案如附表一、附表二、附表三、附表四、
附表五、附表六所示之物品均沒收。
    事  實
一、丙○○與李國柱（係丙○○之妹蔣麗美之同居人）於民國（
    下同）八十七年十月間，在李國柱（本案犯行業經原審法院
    判處有期徒刑一年六月確定）之主導下，與李國柱合資先在
    臺中縣太平市○○路三十號設立「上豐汽車百貨量販廣場」
    （合夥股東另有葉美麗），從事汽車百貨及機油之銷售業務
    ；其後復由丙○○出資新臺幣（下同）二百萬元，另由李國
    柱以蔣麗美之名義出資二百萬元，及另由不知情之葉美麗出
    資五十萬元，共計集資四百五十萬元，於八十八年一月十六
    日在臺中縣太平市○○路三十號二樓共同設立「德昌金維士
    國際有限公司」（以下簡稱為「金維士公司」），同址一樓
    則仍為「上豐汽車百貨量販廣場」之營業店面，「金維士公
    司」之倉庫則設於臺中縣太平市○○路一九九號；丙○○並
    擔任「金維士公司」之登記負責人，從事機油推廣及銷售；
    李國柱則為「上豐汽車百貨量販廣場」、「金維士公司」之
    實際業務負責人。而乙○○則自八十七年十一月初某日起，
    受僱先在「上豐汽車百貨量販廣場」擔任店長職務，其後在
    「金維士公司」設立之後，則擔任「金維士公司」之業務經
    理，負責「金維士公司」之油品管理及對各量販店、汽車修
    理廠、及汽車精品店推銷販售機油等業務；另黃啟勳（經原
    審法院通緝中）則自八十七年十月間起，經李國柱僱用在「
    上豐汽車百貨量販廣場」販售機油，其後在乙○○轉任「金
    維士公司」之業務經理之後，則接任「上豐汽車百貨量販廣
    場」店長之職務。
二、丙○○與李國柱、乙○○、黃啟勳等四人，均明知美商美孚
    股份有限公司（以下簡稱為「美孚公司」）、英商英國石油
    公開有限公司（以下簡稱為「英國石油公司」）、美商艾克
    森公司（以下簡稱為「艾克森公司」）、科威特商科威特石
    油公司（以下簡稱為「科威特公司」）及英商蜆殼國際石油
    股份有限公司（以下簡稱為「蜆殼公司」）係世界著名油類
    商品製造廠商，上開公司所產製之機油均為廣銷國內及世界
    各地之產品，而如附件所示表彰前開五家公司產品信譽之商
    標圖樣，乃世界著名之商標，並分別向我國經濟部中央標準
    局（現已改為智慧財產局）申請核准註冊，取得指定使用於
    工業用油脂、潤滑油、機油等商品之商標專用權（其商標圖
    樣及專用期間均如附件所示）。詎丙○○、李國柱、黃啟勳
    等三人竟自八十七年十月間起，乙○○則自八十七年十一月
    間起，未經前開「美孚公司」、「英國石油公司」、「艾克
    森公司」、「科威特公司」、「蜆殼公司」之同意或授權，
    基於意圖欺騙他人而就同一商品使用相同之註冊商標、販賣
    仿冒商品及行使偽造準私文書之概括犯意聯絡，為生產仿冒
    機油販賣，先陸續訂購儲存仿冒機油油槽、罐裝機具及開模
    委託生產上述品牌之機油空灌、商品識別條碼、仿冒之商標
    標貼、包裝紙箱，即由李國柱、黃啟勳委由不知情而經營「
    太乙企業社」（設於臺中縣神岡鄉○○村○○路八一六巷一
    二號）之呂理銘，以每支機油瓶（一公升裝）新台幣（下同
    ）七元之價格，以及委由不知情而經營「達鈺塑膠工業股份
    有限公司」（址設於臺中縣太平市○○○○路四六號，以下
    簡稱為「達鈺公司」）之戊○○，以每支機油瓶身五至六元
    （依瓶身為○‧八公升、一公升裝而有所不同）之價格，陸
    續製造其上標示有如附件所示商標圖樣之機油瓶身及瓶蓋（
    部分瓶蓋則因「達鈺公司」表示不敷生產而轉介由亦不知情
    而設於臺中縣烏日鄉○○路三五五號之「協強公司」代為生
    產交貨），並又由李國柱委由不知情而經營「欣城印刷有限
    公司」之王義昭印製商品識別條碼及保證原廠真品字樣之自
    貼標籤，及另由丙○○向「大鋒行」訂購大型水塔並向不詳
    廠商訂購仿冒之商標標貼、外包裝紙箱等各項製造、包裝仿
    冒機油之相關設備與物品，後在八十八年四月二十五日開始
    承租臺中縣太平市○○○路二一九巷六五、六七號之地下工
    廠之後，以至八十八年八月二十六日被查獲之前之期間，即
    在上開地下工廠，將李國柱及乙○○先後向設於臺中市○○
    街三七九號之一之「百福行」（負責人不明）所購進之無品
    牌機油，及由李國柱向其他不詳管道所購進之無品牌機油填
    充裝瓶，並以時薪九十元之代價，僱用不知情之臨時工讀生
    丁○○、綽號「少年仔」及其他姓名年籍均不詳成年男、女
    （時薪三百元至八百元不等）等人，將前揭灌有仿冒機油之
    成品予以加蓋、封罐、貼上條碼、商標標貼及裝箱，混充為
    上開五家公司之正牌機油，再以「金維士公司」及「上豐汽
    車百貨量販廣場」作為銷售通路，乙○○負責向各量販店、
    修理廠、汽車精品店等推銷上開仿冒機油，黃啟勳則負責於
    「上豐汽車百貨量販廣場」擔任店長處理收貨、受貨等業務
    ，而共同將仿冒機油以低於市價之不等價格，共同連續販售
    予不特定之顧客藉以牟利，並將貼有偽造條碼及仿冒商標標
    貼之機油交付予顧客，而共同連續行使表彰產品出產相關資
    訊之準私文書，足以生損害於「美孚公司」、「英國石油公
    司」、「艾克森公司」、「科威特公司」、「蜆殼公司」。
三、嗣經「美孚公司」於「福元百貨有限公司」（以下簡稱為「
    福元公司」）發現仿品而向法務部調查局告發，始依「福元
    公司」所提供經查係仿品之機油購貨管道，追查而得知上情
    ，並分別於八十八年八月二十六日、三十一日及九月八日於
    如附表一至附表七所示之地點查獲如各該附表內之物品。
四、案經法務部調查局臺中縣調查站移送，及由「美孚公司」、
    「英國石油公司」、「艾克森公司」、「科威特公司」、「
    蜆殼公司」委由廖錦玉律師及張有捷律師訴由臺灣臺中地方
    法院檢察署檢察官偵查起訴。
    理  由
一、訊據本案上訴人即被告（以下簡稱為被告）乙○○固坦承伊
    確有於前開期間，受僱在「金維士公司」擔任業務經理，負
    責從事對各量販店、汽車修理廠、及汽車精品店推銷販售機
    油等業務；另外被告丙○○亦坦承伊確有先與李國柱、葉美
    麗合夥在臺中縣太平市○○路三十號設立「上豐汽車百貨量
    販廣場」，後又於上開時間出資二百萬元與李國柱、葉美麗
    投資成立「金維士公司」而販售機油，但被告乙○○、李國
    柱均矢口否認伊等有公訴人所指訴之犯罪情事，並分別為下
    列之辯解：
（一）被告乙○○辯稱：伊在八十七年十一月間受僱在「上豐汽
      車百貨量販廣場」負責售貨工作，此後在「金維士公司」
      設立之後，則係到到「金維士公司」擔任業務經理，伊在
      「金維士公司」雖擔任業務經理，但平常只負責推銷油品
      之外務，且伊向各量販店、修理場、汽車精品店等處銷售
      之油品，亦以金維士品牌之機油為主，雖為服務性質而同
      時搭售其他包括美孚、埃索石油等知名廠牌機油，但此部
      分均屬正常業務範圍，所銷售之機油亦非仿冒品，雖然伊
      有到過「金維士公司」的倉庫，但是該倉庫都是堆放「金
      維士公司」的機油庫存品，伊不知公司尚有其他倉庫，更
      未曾到臺中縣太平市○○○路二一九巷六五、六七號之地
      下工廠，亦不知有此地下工廠存在，更未參與仿冒機油製
      造、銷售以及相關仿冒所需設備器材之訂購，伊任職「金
      維士公司」期間，並未負責油品來源、取得及內部控管，
      僅是單純執行機油銷售業務，有關油品之叫貨事宜，原則
      上都是由李國柱等決定，初期亦均由李國柱等負責叫貨進
      貨，至八十八年六、七月以後，因伊開發「福元專案」，
      且李國柱等就機油價格亦已與供應商「慶城實業有限公司
      」、「和泰商行」、「百福行」談好，所以此時才由伊依
      據所需數量直接向廠商叫貨，之前「上豐汽車百貨量販廣
      場」或「金維士公司」所取得之機油，依據「金維士公司
      」進貨帳冊之記載，可知其油品來源為「百福行」、「慶
      城實業有限公司」、「和泰商行」，並非自太平市○○○
      路二一九巷六五、六七號之地下工廠取得，其中之「慶城
      實業有限公司」、「和泰商行」均為告訴人油品合法代理
      商，業據告訴代理人於原審供明在卷，此部分進貨並均以
      箱或瓶為單位，均為已完成包裝之機油，廠商亦開立統一
      發票向「金維士公司」請款，應為正牌機油，又就「百福
      行」部分，伊雖曾於八十八年八月間依公司指示向「百福
      行」叫貨，但所訂購之機油均屬有品牌且包裝完整之機油
      ，與李國柱向「百福行」購買散裝大桶機油不同，且伊只
      向「百福行」告知送貨數量，並未談及價格，價格及請款
      部分係由「百福行」依例與李國柱等議價處理，依據請款
      發票，「百福行」售出價格亦與「慶城實業有限公司」之
      售出價格相當，伊根本不會懷疑「百福行」銷售之油品，
      會有何問題存在，且伊任職上開公司主要負責銷售業務，
      並不會發現所銷售之機油中是否有被摻入仿冒之機油，「
      福元公司」收受仿冒機油，實非伊所能得知，伊並無銷售
      仿冒機油及違反商標法之故意；又機油之價格，在市場上
      受原油波動等多項因素影響，價格變動很大，且依其包裝
      、規格或是否平行輸入、有無折扣等不同因素而異其價格
      ，伊所進貨或銷售之機油價格並無明顯過低之情形，告訴
      人提出之機油單價有明顯高於市場行情之情形，並非可採
      ；另伊在臺中縣調查站雖曾表示曾經點收一批「金維士公
      司」向廠商訂購之ＳＨＥＬＬ瓶蓋，但伊只係代收，實不
      知所收為何物；又「金維士公司」之帳戶記載八十八年三
      月五日支付「康經理」仲介費五千元乙節，該項金額係公
      司支付伊自八十七年十二月至八十八年二月底之銷售業績
      獎金，此與李國柱所從事之仿冒機油一事，並無關聯；伊
      不知李國柱另有地下工廠，亦無從揣摩李國柱之用意，伊
      實不知李國柱有仿冒機油之行為，且本案共同被告李國柱
      僅承認在臺中縣太平市○○○路二一九巷六五、六七號之
      地下工廠所查扣之機油為仿冒品，至於在臺中縣太平市○○路一九九號倉庫內、及在臺中縣太平市○○路三十號之
      「金維士公司」及「上豐汽車百貨量販廣場」內所查獲之
      機油，尚無證據足以證明此為仿冒品，伊應不為罪等語。
（二）被告丙○○則辯稱：伊於八十六年間原從事油漆業務，後
      因朋友介紹認識自稱係「王弘志」之李國柱，其後在八十
      七年十月間經由李國柱之主導合資設立「上豐汽車百貨量
      販廣場」，並在店內學習機油銷售，隨後參加「金維士公
      司」之募股，投資二百萬元，另由李國柱以蔣麗美之名義
      出資二百萬元，及另由葉美麗出資五十萬元，而共同設立
      「金維士公司」，伊並應李國柱之請求而擔任「金維士公
      司」之名義負責人，雖自八十八年農曆年過後，伊有至「
      金維士公司」業務部門學習機油買賣事宜，但到八十八年
      四月份知道李國柱有賣仿冒油品，伊即要求退股，並於八
      十八年五月間離職，伊於在職期間，只負責對外銷售機油
      之業務，有關油品來源、取得以及公司內部控管等事務，
      都是由李國柱及黃啟勳在負責，伊沒有出面購買水塔，不
      知道「金維士公司」有購入仿冒機油商標標貼及空瓶，亦
      不知道該等物品之用途為何，「大鋒行」的大型水塔、標
      籤均非伊所購買，伊在退股時，並由李國柱以黃啟勳在彰
      化銀行太平分行之支票帳戶簽發面額五十萬元之支票四張
      （三張有兌現）作為伊之退股金，伊在退股之後即未再參
      與「金維士公司」之業務，而李國柱係在八十八年四月二
      十五日開始承租臺中縣太平市○○○路二一九巷六五、六
      七號作為仿冒機油之地下工廠，實際在上開地下工廠仿冒
      機油之時間，已在伊退股之後，李國柱等人所為，實與伊
      無關，伊應不為罪等情。
二、然查：如附件所示之商標圖樣，係分屬「美孚公司」、「英
    國石油公司」、「艾克森公司」、「科威特公司」、「蜆殼
    公司」享有商標專用權，現均仍在專用期間，均經指定使用
    於工業用油脂、潤滑油、機油等商品；此情有卷附之中華民
    國商標註冊證可資佐憑。本案被告丙○○、乙○○、及共同
    被告李國柱、黃啟勳等人均未經授權，自無使用該等商標於
    上開商品上之權能。
三、次查：本案所查扣之附表一編號１、２所示之機油、如附表
    三編號１所示之機油、如附表四編號１所示之機油、如附表
    六編號１至５所示之機油，均係仿冒如附件所示各知名廠牌
    之機油等情，除據上開被害人公司所委任之告訴代理人於偵
    、審中指訴甚詳，並經證人即告訴公司人員吳世榮、蔡許彬
    、鄭明邦於本院上訴審之審理期日證述明確。即本案共同被
    告李國柱於原審法院審理時，亦曾供述：「（提示八八年他
    字第三○四三號卷，問：是否就是仿冒製作英國石油公司、
    艾克斯公司、科威特公司、蜆殼公司、美孚五家公司的機油
    在市面上販售？）這些都是我製造的沒有錯」等語，且供承
    ：其對檢察官起訴其個人的犯罪事實，沒有意見（見原審卷
    一第八二、八三頁）。雖本案共同被告李國柱復於原審法院
    審理時辯稱：沒有透過「金維士公司」及「上豐汽車百貨量
    販廣場」銷售仿冒機油，「金維士公司」以及「上豐汽車百
    貨量販廣場」係直接跟代理商購買機油等語，本案共同被告
    乙○○亦據以為辯。但本案之所以會遭查獲，乃係因告訴人
    「美孚公司」至「福元百貨」之經銷據點購買機油，經鑑定
    後發現係仿冒品，始透過「福元百貨」之人員提供購買管道
    ，因而查獲本案共同被告李國柱所經營之「上豐汽車百貨量
    販廣場」以及「金維士公司」有在製造、販賣仿冒機油。且
    證人即「福元百貨」之採購人員廖國峰亦曾於偵查中到庭結
    證稱：只有跟「金維士公司」進過一次貨，係與被告乙○○
    接洽等語（見臺灣臺中地方法院檢察署八十八年度他字第三
    ○八三號偵查卷宗第一九四頁）；則該「福元百貨」所購買
    貨品既係自「金維士公司」而來，其中被查獲有仿冒品，其
    來源自屬「金維士公司」。證人廖國峰所證上情，並有「福
    元百貨」向「金維士公司」訂購貨品之銷貨生效單（參見臺
    灣臺中地方法院檢察署八十八年度他字第三○八三號第七二
    頁）、福元批發倉庫之廠商供貨索引表（參見臺灣臺中地方
    法院檢察署八十八年度他字第三○八三號卷第一九六頁）附
    卷可資佐憑。復參酌附表三編號１所示之仿冒機油實際上係
    在「上豐汽車百貨量販廣場」被調查站人員查獲，另附表四
    編號１所示之仿冒機油係在「金維士公司」之倉庫被調查站
    人員查獲，附表六編號１至５所示之仿冒機油，則係在「金
    維士公司」被調查站人員查獲等情，本案共同被告李國柱及
    被告乙○○上開辯解，顯屬避重就輕之詞而不足採信。
四、再查，本案共同被告李國柱在偵、審中，已先後供述：「有
    （販賣仿冒美孚等世界名牌之機油），我忘了什麼時候開始
    販賣該些仿冒機油，我在八十八年初左右即已開始販賣假機
    油」、「（假機油）我是向進口的進口商買的，該進口商是
    向世界名牌之機油廠購買原油進口，其中一家是百福行，但
    不是印有商標之廠商買的」、「（假機油之外包裝）我是向
    楊文棟買的，我只知道他住在豐原」、「（問：有無向廖三
    香承租位於太平市○○○路二一九巷六五及六七號，設置工
    廠，並請工人在該處將假機油填裝在瓶子內？）有」、「事
    實上我是實際負責人，我只是借用丙○○的名義設置公司，
    他也是受我僱用」、「（你之前是不是有冒名王宏志名義，
    而不是用你名李國柱？）是」、「（王宏志是誰）不知道，
    我自己亂編的」、「（你販賣之機油是否未經美孚等公司之
    授權而私自販售？）是，我都未得到授權」（偵字第四二五
    號偵卷第五三、五四頁）、「起訴我自己的部分我沒有意見
    ，我承認我有購買一些機油加工，把它製造成仿冒告訴人公
    司的機油，在市面上販賣」、「（提示８８年他字第３０４
    ３號卷，是否就是仿冒製作英國石油公司、艾克斯公司、科
    威特公司、蜆殼公司、美孚公司五家公司的機油在市面上販
    售？）這些都是我製造的沒有錯」、「（是否自稱王弘志？
    ）對」（原審卷一第八二至八四頁）、「對，我是摻進其他
    非正廠的機油，裝入仿冒瓶子，再以正廠的市價賣出，因為
    我非正廠的機油比較便宜，這樣我的成本低就可以從中獲利
    」、「我是拿正廠的瓶身、瓶蓋、箱子、識別條碼給人家去
    製作出來的」、「（何時開始製作販賣這些油品？）被查獲
    前二、三個月時間約在八十七年底十月、十一月左右，約有
    四個月的準備時間」（原審卷一第一二一至一二四頁）等語
    。且就上開仿冒機油販售之犯行，並有下列證人之證詞可證
    ，即：
（一）證人即「金維士公司」及「上豐汽車百貨量販廣場」之會
      計黃雅雯除於檢察官訊問時，具結證述：「（曾否在德昌
      金維士公司工作過？）有，自八十七年十月至八十八年九
      月工作過，我擔任會計，公司地址在太平市○○路三十號
      」、「（丙○○在公司職務？）他只是股東，但王弘志（
      即李國柱）交待的事丙○○均會去做」、「（乙○○在公
      司職務？）經理，負責管理油品」、「（提示卷內帳單三
      張是否均你親手製作的？）是」、「（購買的貨物如何支
      付？）使用王弘志（即李國柱）太平農會及黃啟勳彰化銀
      行太平分行及丙○○大眾銀行台中分行的支票支付」等語
      （見他字第三○八三號偵卷第一六二、一六三頁）之外；
      其於原審法院審理時，亦有先後證述：「（提示八十八年
      度他字第三○八三號第三三至三五頁並告以要旨，問：有
      何陳述？）應該是如我當時所說的，我都是照進貨簿的記
      載方式來說明的」（見原審卷一第八九頁）、「（提示八
      十八年他字第三○八三號卷第十九至二一頁帳冊，問：這
      是否是你做的帳冊？）是」、「我印象中都是依據進貨單
      所填寫，因為我若會登帳的話都是有單據我才會填寫」、
      「有，李國柱、乙○○、黃啟勳、丙○○都有給過我進貨
      單」、「（帳冊上並沒有記明誰給你憑單，為何在筆錄中
      會提到水塔是丙○○給你的進貨單？）應該是我當時記得
      是丙○○給我的，我才會這樣講，其他有關於我說過是黃
      啟勳給我的單子，也應該是我記得，我才會這樣說」（見
      原審卷一第二二七至二三二頁）等情；而經證人黃雅雯於
      原審法院審理時確認無誤之調查站筆錄，證人黃雅雯即係
      證述：「我係嶺東商專畢業，曾在台中市永進木器公司擔
      任會計，八十七年十月受雇德昌金維士國際有限公司（台
      中縣太平市○○路三十號二樓）、上豐汽車百貨量販廣場
      （太平市○○路三十號一樓）二家公司擔任會計作迄今」
      、「該扣押之進貨簿為我所製作記載，內容均實在」、「
      （搜索扣押德昌金維士公司扣押物編號四進貨簿）上述進
      貨簿內記載大鋒行等廠商之進貨物品，確係德昌金維士公
      司所採購，其中向大鋒行購買之普力水塔等物品，係由丙○○（德昌金維士公司負責人）出面購買後將傳票交給我
      登錄在進貨簿內，其他向亞牛有限公司、華泰機械、竟言
      鋼模工業社、長弘機械股份有限公司、太乙企業社、亞午
      有限公司、諾達股份有限公司、廖氏紙器公司購買之各項
      商品，均係由黃啟勳出面購買後，將傳票交給我登錄在進
      貨簿內。這些購買的商品均作為德昌金維士公司之生財器
      具」、「該些（向欣城印刷有限公司）進貨之條碼等商品
      ，為德昌金維士公司所採購，我僅知貨品送到一樓後，即
      由一樓門市郭小姐將傳票拿到二樓給我，由我登錄在進貨
      簿內」、「（上述採購之物品如何支付貨款？）德昌金維
      士公司係使用丙○○大眾商銀、帳號00－0000－0
      、黃啟勳彰化銀行、帳號00000－0－0支票，及黃
      啟勳交給我署名王弘志在太平市農會開立之支票，上述採
      購之物品都是開立上述三人之支票予廠商」等語（見他字
      第三○八三號偵卷第三三、三四頁）。
（二）本案共同被告李國柱有以藍正夫之名義承租臺中縣太平市
      ○○○路二一九巷六五及六七號房屋，租期係自八十八年
      四月二十五日至八十九年四月二十五日，此情除有證人廖
      三香所提出之房屋租賃契約書一件在卷（見他字第三○八
      三號偵卷第二五至三○頁）可據之外，證人廖三香亦在原
      審法院證稱：「．．．我曾經把太平市○○○路二一九巷
      六五及六七號租給被告李（國柱），我記得我跟被告李（
      國柱）收過五、六個月（租金），因他跟我租屋時，有給
      我三個月的押金，他給我二個月的租金，後來三個月都是
      扣押金，後來就被抓了，他被抓後東西還放在那放很長的
      一段時間。被告李（國柱）跟我租屋的時候是說他要開公
      司，就是像偵卷三十一頁的鐵皮工廠．．．．．．」等情
      明確（見原審卷一第八七頁）。另外，證人丁○○在本院
      本案審理時，已證稱其在調查站所為之陳述內容，及在檢
      察官偵訊時所為之證詞內容，均屬實在（見本院本案卷宗
      第一七八頁）；而上開證人在接受調查站人員訊問時，已
      有陳述：「．．．我在八十八年七月底看夾投廣告徵求包
      裝員，經我打電話表明想以工讀方式應徵．．．再由對方
      載我到太平市○○○路二一九巷六五號，現場是一處機油
      灌裝工廠，經了解工作性質後，我表示願以時薪新台幣九
      十元代價在該處打工，直到八月二十日左右因開學在即便
      辭職未再打工」、「我在該工廠主要工作，是依指示將已
      裝罐之機油加封瓶蓋以及褶黏機油外包裝紙箱。我在打工
      期間，曾加封過蜆牌（ｓｈｅｌｌ）ＨＥＬＩＸＣ藍罐機
      油蓋以及嘉實多（Ｃａｓｔｒｏｌ）Ｓｙｎｔｅｃ機油外
      包裝紙箱褶黏」等語（他字第三○八三號偵卷第三一頁）
      ；繼於檢察官偵訊時，又具結證述：「（是否曾在太平市
      ○○○路二一九巷六五、六七號工作過？）有，大概自八
      十八年七月中旬開始約工作二十多天，我負責將蓋子放入
      機器內，機器會將蓋子自動鎖上，罐子內是機油」、「（
      裝油的罐子上有無標籤貼上？）有的有貼，有的沒貼標籤
      ，標籤是由機器自動貼在罐子上」、「（有那幾種廠牌的
      標籤）我沒注意，但經提示，有貝殼的標籤、Ｍｏｂｉｌ
      的標籤」、「一個二、三十歲叫【少年的】之人與我接觸
      ，該址內有三、四個員工，我負責放蓋子，有的負責裝油
      ，有的負責裝箱子、該處很少有其他人出入」等情（見他
      字第三○八三號偵卷第一六二頁）。
（三）證人呂理銘（即利銘企業社、太乙企業社負責人）除於偵
      查中具結證稱：「（金維士公司有無委託你製作機油罐子
      ？）我不知公司名稱，係一位王先生與我接洽，我只去過
      太平市○○路該公司一次」、「（王先生委託你製造機油
      罐子幾次？）只有一次，共二萬支，外表為綠色機油瓶」
      、「支票（付款），我另庭呈支票明細」等語（見他字第
      三○四三號偵卷第七八頁）之外；其並於原審法院審理時
      證稱：「（被告李（國柱）是否有跟你下單訂購機油瓶身
      ？）這個案子有，但因為那個人只見過幾分鐘，是否是被
      告李（國柱）我實在沒有印象。那時候對方跟我訂購了二
      萬支機油瓶，時間太久了，我實在不記得訂購的是那些機
      油瓶，不過應該就是在調查站時說的那些。當時那個人是
      跟我自稱王先生，名字我忘記了，代表何公司我也忘記了
      ，訂購的時間應該就是筆錄上所說的八十七年的十到十一
      月之間」（原審卷一第九十頁）等情。而依據證人呂理銘
      在調查站應訊時所為之陳述，上開二萬支綠色機油瓶之容
      量為一公升，貨款共為十四萬元，亦即每支綠色機油瓶之
      價格為七元。
（四）又證人戊○○（即達鈺公司負責人）在檢察官偵訊時，已
      經具結證述：「（八十七年間有無與德昌金維士公司生意
      往來？）有，往來不到一年，我為他們製造德昌金維士的
      機油瓶子及瓶罐」、「（何人與你接洽？）該公司營業部
      的康經理及王弘志」、「本件查獲的Ｑ８的黑色瓶蓋及金
      色Ｑ８的瓶子不是我製造的，我是製造貝殼及福斯的蓋子
      但沒有印商標」等語（見他字第三○八三號偵卷第一七五
      、一七六頁）。嗣於本院本案審理時，證人戊○○亦證述
      確有替「金維士公司」製造機油瓶身及貝殼、福斯的蓋子
      ，以及部分因無法如期生產而轉介給「協強公司」代為生
      產交貨之情。雖證人戊○○在本院本案審理時，另又證稱
      ：「（和金維士公司往來）是一個裝機油的公司姓王的人
      介紹的」、「我是先跟王弘志先認識的」、「（乙○○）
      是跟公司往來之後認識的」、「不知道（李國柱是誰）」
      、「康經理沒有和我接洽」、「（提示三○八三號偵卷第
      一七五頁，問：你當時是說營業部的康經理和王弘志和你
      接洽的，這句話是何意？）我去的時候，他們兩個人都在
      公司，都會碰到他們，是王弘志與我接洽的，關於製造瓶
      身、瓶蓋的事情，康經理都沒有和我接洽過」等語（見本
      院本案卷宗第一八○、一八一頁）；惟連本案被告乙○○
      在原審法院審理時，尚且供承伊曾向達鈺公司訂過機油瓶
      身瓶蓋（見原審卷一第八六頁），足認證人戊○○在本院
      本案審理時，有因人情干擾而匿飾實情之虞。而此項干擾
      係其在調查站應訊時所無，且其在調查站應訊時之記憶較
      為清晰，其此部分陳述亦查無非法取供之情形，本院因認
      其在調查站應訊時所為之陳述，具有較可信之特別情況，
      且為證明被告等之犯罪所必要，爰採為證據。依據證人戊○○在調查站所為之陳述，其係陳稱：「有的，八十七年
      底經朋友介紹而認識德昌金維士公司（與上豐汽車量販廣
      場為同一公司）康經理（即乙○○），該公司提供模具委
      託本公司代為製作塑膠射出機油瓶身及瓶蓋，該公司委託
      本公司生產之機油瓶有兩種，分別為一公升裝及○．八公
      升裝，一公升裝使用福斯瓶蓋，○．八公升裝使用通用瓶
      蓋，本公司為德昌金維士公司製作機油瓶，迄今一公升裝
      共製造三萬五千瓶、○．八公升裝瓶共製造一萬二千瓶、
      一公升裝瓶每瓶製造費為新台幣六元、○．八公升裝每瓶
      製造費則為五元，總計製造費為二十七萬元，該公司均以
      支票付款迄今尚無退票紀錄」、「（提示八十八年七月三
      日由趙恆裕簽收之協強送貨單，問：該筆買賣經過情形為
      何？）八十八年六月底，金維士公司員工王弘志以電話通
      知本公司要求代為製作貝殼油蓋一萬八千枚、福斯蓋二千
      枚，並表示貝殼油蓋模具已由協強公司開妥，由於本公司
      當時產能不足，乃將該訂單悉數轉委託協強公司生產，另
      將本公司不敷生產之五千枚福斯蓋一併委請協強公司代為
      生產，協強公司於八十八年七月三日將上述瓶蓋生產完畢
      後連同貝殼油蓋模具及前述貝殼、福斯油蓋二萬五千枚送
      交給我，我則將我所需要之五千枚福斯油蓋留下外，其餘
      一萬八千枚貝殼油蓋、二千枚福斯油蓋連同貝殼油蓋模具
      ，於七月三日當天由趙恆裕載至德昌金維士公司交由該公
      司康經理點交收受，至於該貨款我因尚未請款，故未開列
      請款明細表」等情（他字第三○八三號偵卷第四三、四四
      頁）
（五）另外，證人王義昭（欣城印刷公司負責人）在調查站應訊
      時所為陳述之證據能力為檢察官、被告二人、選任辯護人
      所是認，本院審酌證人王義昭係在本案被查獲不久即到調
      查站應訊，且其陳述亦查無非法取供之情形，認為適當，
      爰採為證據。依據證人王義昭在調查站應訊時所為之陳述
      ，其亦陳稱：「「有的，於八十七年下半年間，德昌金維
      士國際有限公司經理王先生（真實姓名不詳）經友人介紹
      以上豐汽車百貨廣場，找我印製該公司所生產金維士品牌
      機油瓶上之自黏標貼，該標貼分為兩種，總數為兩萬兩千
      組（正背面各一張為一組）總金額為新台幣兩萬四千元，
      此外還陸續找我印製商品識別條碼及『ＴＣＣ保證原廠真
      品』字樣的自黏標貼，合計約一萬餘元，此外尚陸陸續續
      印製名片及廣告貼等項，直至八十八年七、八月間尚有生
      意往來，並無跳票、延遲付款情事」、「提示之兩塊印刷
      鋅版（扣押條碼號碼000000000000及000
      000000000印刷鋅版）係德昌金維士公司王先生
      等人數次委託我印製，每次均數千張，詳細數字我記不清
      楚．．．．．．」、「（德昌金維士公司人員曾否委託你
      印製包括Ｍｏｂｉｌ、ｅｓｓｏ、Ｑ８、ＢＰ等知名廠牌
      機油品牌之自黏標貼？）該公司從未找我印製前述品牌之
      商標自黏貼紙」、「我承印有商標之自黏標貼均依委託人
      要求之型式印製，從未索取有關之授權書或商標證，．．
      ．，此為業界習慣」等語（他字第三○八三號偵卷第三八
      、四○頁）。
（六）復有查獲現場「金維士公司」、「上豐汽車百貨量販廣場
      」店面相片、「金維士公司」倉庫相片（臺灣臺中地方法
      院檢察署八十八年度聲字第二四九八號卷第二十、二一頁
      ）、大小型油桶（包括臺中「大鋒行」之大型油桶即普力
      水塔以及小型油桶）相片（臺灣臺中地方法院檢察署八十
      八年度他字第三○四三號卷第五至十一頁）、仿冒機油紙
      箱相片（臺灣臺中地方法院檢察署八十八年度他字第三○
      四三號卷第十八至二十頁）、仿冒機油瓶蓋相片（臺灣臺
      中地方法院檢察署八十八年度他字第三○四三號卷第十六
      至十七頁）、儲存仿品倉庫現場相片（臺灣臺中地方法院
      檢察署八十八年度他字第三○四三號卷第二一至二三頁）
      、仿冒機油相片（臺灣臺中地方法院檢察署八十八年度他
      字第三○四三號卷第二四至二五頁）、仿冒機油未上標籤
      之空瓶及瓶蓋相片（臺灣臺中地方法院檢察署八十八年度
      他字第三○四三號卷第二六頁）、製造仿冒機油現場相片
      （臺灣臺中地方法院檢察署八十八年度他字第三○四三號
      卷第二七至三二頁）、仿冒機油空瓶（已上標籤）相片（
      臺灣臺中地方法院檢察署八十八年度他字第三○四三號卷
      第四○頁）、仿冒機油瓶蓋（已打上商標）相片（臺灣臺
      中地方法院檢察署八十八年度他字第三○四三號卷第四一
      至四四頁）、上豐汽車百貨量販廣場貨價上擺置有仿冒機
      油之相片（臺灣臺中地方法院檢察署八十八年度他字第三
      ○八三號卷第六○頁）、金維士公司倉庫及工廠相片（臺
      灣臺中地方法院檢察署八十八年度他字第三○八三號卷第
      六一至六五頁）以及載明由達鈺塑膠工業股份有限公司出
      產之中空成型文字之紙箱連同箱內仿冒機油空瓶相片（臺
      灣臺中地方法院檢察署八十八年度他字第三○四三號卷第
      三六至三九頁）可資佐憑。依據上開證據及本案共同被告
      李國柱之上開供述，以及上開證人黃雅雯等人之證詞，可
      證本案共同被告李國柱實際上係自八十七年十月間起，即
      已開始為生產仿冒機油販賣，而陸續訂購儲存仿冒機油油
      槽、罐裝機具及開模委託生產上述品牌之機油空灌、商品
      識別條碼、仿冒商標標貼、包裝紙箱等各項製造、包裝仿
      冒機油之相關物品、設備，並在八十八年四月二十五日開
      始承租臺中縣太平市○○○路二一九巷六五、六七號之地
      下工廠之後，以至八十八年八月二十六日被查獲之前之期
      間，即在上開地下工廠，將向「百福行」及不詳機油進口
      商等廠商所購進之無品牌機油填充裝瓶，並以時薪九十元
      之代價，僱用不知情之臨時工讀生丁○○、綽號「少年仔
      」及其他姓名年籍均不詳成年男、女（時薪三百元至八百
      元不等）等人，將前揭灌有仿冒機油之成品予以加蓋、封
      罐、貼上識別條碼、仿冒商標標貼、及裝箱，混充為前開
      五家公司之正牌機油，再以「金維士公司」及「上豐汽車
      百貨量販廣場」作為銷售通路而販售牟利。
五、至於本案被告丙○○雖以上開情詞置辯，第查：
（一）依據本案被告丙○○之供述，「金維士公司」實募資金為
      四百五十萬元，除葉美麗因曾借錢給本案共同被告李國柱
      五十萬元而以上開債款入股之外，其餘四百萬元係由其與
      本案共同被告李國柱各出資二百萬元，其出資之金額將近
      公司之資金五成；且除登記為「金維士公司」之名義負責
      人之外，本案被告丙○○亦有在公司任職；而本案共同被
      告李國柱雖為「金維士公司」之實際負責人，但其出資額
      則與被告丙○○相當；兼以本案共同被告李國柱之同居人
      蔣麗美係被告丙○○之妹，此情為被告丙○○及本案共同
      被告李國柱所是認，則謂本案被告丙○○對於「金維士公
      司」上開非法行為均不知情，且本案共同被告李國柱在為
      上開犯行之前，亦不與被告丙○○謀議，此均難認符合常
      情。且徵之實際，「金維士公司」有僱請會計記帳，本案
      亦有查扣「金維士公司」會計所製作之總分類帳及各項進
      貨、存貨、銷貨帳冊；上開會計帳冊之製作，除用以決算
      公司營運之盈虧之外，亦有供股東閱覽查核之功能，被告
      丙○○均可閱覽；而就本案共同被告李國柱為生產仿冒機
      油販賣，而陸續訂購儲存仿冒機油油槽、罐裝機具及開模
      委託生產上述品牌之機油空灌、商品識別條碼、標籤、包
      裝紙箱等花費，大致上亦均有將支出單據交給「金維士公
      司」之會計黃雅雯登帳，此情有黃雅雯之證詞及扣案之帳
      冊可憑，顯見本案共同被告李國柱從未向被告丙○○掩飾
      上情；則謂本案被告丙○○對於「金維士公司」上開非法
      行為均不知情，此亦難認與事實相符。
（二）況本案被告丙○○確曾向「大鋒行」購買普力水塔等物品
      ，並將單據交由會計入帳，且本案共同被告李國柱（即自
      稱「王弘志」之人）所交代的事情，被告丙○○都會去作
      ，上情業經證人黃雅雯證述明確，此部分事實並有扣案之
      現金支出傳票（附於扣案之「會計憑證」帳簿）足佐。上
      開向「大鋒行」所購買之普力水塔等物品，即係用來生產
      仿冒機油，被告丙○○辯稱其未參與上開犯情，自非可信
      。雖就此部分物品之購買，在上開現金支出傳票之「製表
      人」欄有簽「ＷＥＮ」字，而被告丙○○於本院上訴審辯
      稱此係冒名「王弘志」之李國柱所簽，並進而辯稱此部分
      物品係由本案共同被告李國柱所購買，單據亦係由本案共
      同被告李國柱交給證人黃雅雯登帳云云。但此部分辯解與
      證人黃雅雯證述之內容不合；且如依據上開會計憑證所附
      所有現金支出傳票之登載（其他現金支出傳票之「製單人
      」欄內，大多簽「雯」字，而本案共同被告李國柱則係於
      「核准」欄簽「弘志」二字）綜合觀察，上開簽署「ＷＥ
      Ｎ」字者，應係登載支出傳票內容之會計人員所簽，且「
      王」字之英文亦非「ＷＥＮ」（「ＷＥＮ」反係與「雯」
      字之發音相符，另李國柱在現金支出傳票之「核准」欄簽
      名亦為「弘志」，從未見有簽「ＷＥＮ」），綜觀本案全
      案證物，亦無本案共同被告李國柱自書「ＷＥＮ」字之情
      形；且證人黃雅雯亦於本院前審證稱「ＷＥＮ」係其所簽
      ；則被告丙○○此部分所辯，尚非可信。另證人即「大鋒
      行」之負責人黃淑瓊於本院前審既已證稱：扣案之塑膠桶
      係賣給何人，其已經沒有印象，且「大鋒行」有四、五人
      負責接洽業務等語，則其所證不認識被告丙○○乙節，亦
      非得據為有利被告丙○○之認定。
（三）又本案共同被告李國柱雖於本院上訴審以證人身分證稱：
      丙○○只是到賣場打雜，未參與公司採購，對於本案犯行
      並不知情亦未參與，且在本案被查獲前三、四個月前即已
      退股，伊為此並已交付面額各五十萬元之支票共四張給丙○○等情。惟本案共同被告李國柱除於偵查中供述：丙○○、乙○○及黃啟勳他們都有三萬元以上之薪水（見偵字
      第四二五號偵卷第五五頁）之外，其並曾於原審法院審理
      時，明確供述：「他（指被告丙○○）有跟我一起經營金
      維士沒錯，他確實是有負責業務進行的股東」情（見原審
      卷一第八五頁）。而本案被告丙○○於調查站應訊時，及
      於檢察官偵訊時，亦供承確有負責銷售業務；其於調查站
      應訊時，並尚供承曾與李國柱到保養廠商洽談業務。本案
      被告丙○○既與被告乙○○及黃啟勳均領有三萬元以上之
      薪水，衡情又豈有可能只是到賣場打雜？本案共同被告李
      國柱於本院上訴審以證人身分所證此情，已難採信。至於
      證人李國柱雖又證稱被告丙○○確有於八十八年四、五月
      間退股離職之情事；但縱有退股離職，亦不影響被告丙○○在此之前曾經參與犯罪之刑責。況依據「金維士公司」
      與「福元百貨」於八十八年六月間所簽訂之「全國性共同
      合約」（見他字第三○八三號偵卷第一九七頁），仍以被
      告丙○○為「金維士公司」之代表人，則被告丙○○辯稱
      其已於八十八年四、五月間退股離職，已與上開客觀事證
      不符。再者，被告丙○○如有於八十八年四、五月間退股
      離職之情事，因其入股之公司既有營業，自需負擔盈虧，
      則在其退股離職之前，自須結算公司營業狀況，才能理算
      被告丙○○所得領取之退股金；又「金維士公司」既已依
      法辦理設立登記，股東及負責人之變更亦需辦理變更登記
      ；此外，「金維士公司」既有記帳，股東亦非僅剩李國柱
      一人，則如有以支付退股金之名義交付被告丙○○四張面
      額各五十萬元之支票，衡情「金維士公司」之會記帳冊應
      會有上開支付退股金之登載；但依據李國柱之證詞，其非
      但未與被告丙○○結算公司營業狀況，反又在其認為公司
      虧損三分之二以上之情形下，將二百萬元之股款均退還給
      被告丙○○，此如何能認符合情理？而被告丙○○辯稱退
      股乙情，除未見公司有依法辦理變更登記之舉外，扣案「
      金維士公司」之會記帳冊亦無支付被告丙○○退股金之登
      載，且被告丙○○所辯稱之四張退股支票，依據本案卷證
      資料，僅有黃啟勳所簽發以彰化商業銀行為付款人、八十
      八年七月三十日期、面額五十萬元之支票一張，曾經由被
      告丙○○設於大眾銀行台中分行之帳戶兌領，此外之其餘
      三張支票，被告丙○○迄未能提出兌領之證據資料，則其
      就此部分所為之上開辯解，自亦非可信。本案被告乙○○
      於本院前審以證人身分作證時，既證稱其不清楚被告丙○○之退股情形，則其另又證稱被告丙○○於八十八年七月
      間已離開公司乙節，亦不為本院所採信。
六、又本案被告乙○○雖另以上開情詞否認犯罪，然查：
（一）本案被告乙○○則自八十七年十一月初某日起，受僱先在
      「上豐汽車百貨量販廣場」擔任店長職務，其後在「金維
      士公司」設立之後，則擔任「金維士公司」之業務經理，
      此係被告乙○○所是認之事實。而就被告乙○○在「金維
      士公司」擔任業務經理所負責之業務方面，被告乙○○雖
      辯稱只負責推銷販售機油，但依據證人黃雅雯在偵查中之
      證詞，被告乙○○在公司亦有負責管理油品（見他字第三
      ○八三號偵卷第一六二頁）。即被告乙○○於八十八年九
      月十三日在調查站應訊時，亦坦承其有負責核對庫存之電
      腦報表（見他字第三○八三號偵卷第十三頁，又此部分筆
      錄內容，未在被告乙○○於本院上訴審及本案請求勘驗之
      爭議範圍，上開陳述亦查無非法取供之情事，此部分陳述
      自具證據能力）。而本案經調查站人員所查獲之扣案帳冊
      資料，其持有人（保管人）列為被告乙○○者，計有「金
      維士公司」之進貨簿、「福元百貨」向「金維士公司」之
      進貨單、及「金維士公司」之銷售資料、銷貨簿各一冊，
      以及「金維士公司」之出貨單、「存貨計數帳」各二冊；
      其中之出貨單部分，並係由被告乙○○簽名蓋章負責核對
      。上開「金維士公司」之進貨簿編號Ｃ部分有向「百福行
      」購買機油之進貨記錄、及向「欣城公司」訂購條碼之進
      貨記錄，編號Ｄ部分有向「大鋒行」購買普力水塔之進貨
      記錄，編號Ｔ部分有向「太乙企業社」支付瓶費之登載，
      此外之其餘部分則為「金維士公司」營業期間購入機油及
      其他進貨事項與金額之登載；而「存貨計數帳」二冊則為
      「金維士公司」所銷售各廠牌油品之進、銷貨及結存數量
      之登載。由上開「存貨計數帳」之登載紀錄，可見「金維
      士公司」所銷售之「金維士」廠牌機油尚難認係該公司主
      要銷售之機油；且被告乙○○亦應可由上開帳冊之登載及
      電腦報告之盤點，得知本案犯情。本案共同被告李國柱既
      係以上開犯罪手法生產仿冒機油，所生產之仿冒機油亦交
      由擔任「金維士公司」業務經理之被告乙○○負責銷售，
      則謂被告乙○○不知「金維士公司」有生產仿冒機油對外
      銷售，實難認與情理相符。至於證人吳永宏、張志豪僅為
      「金維士公司」一般業務人員，尚難認定其等對於「金維
      士公司」生產仿冒機油對外銷售之情，必會有所認知，其
      等在本院前審所為之證詞，尚不足為有利被告乙○○之認
      定。本案共同被告李國柱於偵、審中，以被告或證人身分
      供證：被告乙○○只負責銷售油品，不知「金維士公司」
      有生產仿冒機油對外銷售乙情，因與上開證據不合，亦不
      為本院所採信。
（二）又本案被告乙○○曾將仿冒機油賣給「福元百貨」，業據
      證人廖國峰於偵查中結證明確。再者，被告乙○○於偵查
      中坦承點收貝殼牌油蓋及模具（見臺灣臺中地方法院檢察
      署八十八年度他字第三○八三號偵查卷宗第九七頁），經
      本院勘驗被告乙○○於八十八年九月十三日在調查站應訊
      之錄音，其亦有坦承當時係經黃啟勳之口頭告知，而收受
      上開貝殼牌油蓋（見本院本案卷宗第一三七頁）。雖在當
      時及此後之偵、審中，就此部分另有辯稱：伊有點收，但
      是整批送進來，伊只點件數並未打開來看，伊不知裏面是
      什麼東西（見臺灣臺中地方法院檢察署八十八年度他字第
      三○八三號偵查卷宗第九七頁，原審法院刑事卷宗(一)第一
      二七頁、原審法院刑事卷宗(二)第十八頁）等語；但既要向
      廠商點收訂購貨物，基於職責豈有未打開驗貨並清點之理
      。如未清點，何以其可供述點收之物，係一批蜆殼的機油
      瓶蓋？況被告乙○○所保管之進貨簿，於編號Ｇ部分，亦
      有八十七年十一月二十五日向「竟言鋼模工業社」以十三
      萬元購進貝殼牌油蓋模具之登載。被告乙○○此部分所辯
      ，顯難採信。另證人戊○○（即達鈺公司負責人）於調查
      站應訊時之陳述為可採信，其理由已如前述，而依其在調
      查站應訊時所為之陳述，其已陳稱：「有的，八十七年底
      經朋友介紹而認識德昌金維士公司（與上豐汽車量販廣場
      為同一公司）康經理（即乙○○），該公司提供模具委託
      本公司代為製作塑膠射出機油瓶身及瓶蓋，該公司委託本
      公司生產之機油瓶有兩種，分別為一公升裝及○．八公升
      裝，一公升裝使用福斯瓶蓋，○．八公升裝使用通用瓶蓋
      ，本公司為德昌金維士公司製作機油瓶，迄今一公升裝共
      製造三萬五千瓶、○．八公升裝瓶共製造一萬二千瓶、一
      公升裝瓶每瓶製造費為新台幣六元、○．八公升裝每瓶製
      造費則為五元，總計製造費為二十七萬元，該公司均以支
      票付款迄今尚無退票紀錄」、「（提示八十八年七月三日
      由趙恆裕簽收之協強送貨單，問：該筆買賣經過情形為何
      ？）八十八年六月底，金維士公司員工王弘志以電話通知
      本公司要求代為製作貝殼油蓋一萬八千枚、福斯蓋二千枚
      ，並表示貝殼油蓋模具已由協強公司開妥，由於本公司當
      時產能不足，乃將該訂單悉數轉委託協強公司生產，另將
      本公司不敷生產之五千枚福斯蓋一併委請協強公司代為生
      產，協強公司於八十八年七月三日將上述瓶蓋生產完畢後
      連同貝殼油蓋模具及前述貝殼、福斯油蓋二萬五千枚送交
      給我，我則將我所需要之五千枚福斯油蓋留下外，其餘一
      萬八千枚貝殼油蓋、二千枚福斯油蓋連同貝殼油蓋模具，
      於七月三日當天由趙恆裕載至德昌金維士公司交由該公司
      康經理點交收受，至於該貨款我因尚未請款，故未開列請
      款明細表」等情（他字第三○八三號偵卷第四三、四四頁
      ）。依據上開證言，益可證明本案被告乙○○知悉且實際
      亦有參與「金維士公司」向「達鈺公司」訂製供上開犯罪
      使用之福斯及貝殼機油瓶身、瓶蓋之情事。再者，本案共
      同被告乙○○於調查站訊問時，供稱：被告丙○○指示伊
      向「百福行」辦理採購仿冒美孚機等品牌機做為公司進貨
      依據，以避查緝，金維士公司向「百福行」所採購前各知
      名品牌機油，亦無提供任何單或憑證，而被告丙○○曾二
      度以銷售白金美孚機油之業務獎金名義發給伊業務獎金五
      萬元、二萬元等語（參見臺灣臺中地方法院檢察署八十八
      年度他字第三○八三號偵查卷宗第十一頁、第十二頁背面
      ，又此部分調查站筆錄不在被告乙○○之爭議範圍，故本
      院未為勘驗），更徵本案共同被告乙○○有與本案被告丙○○、李國柱、黃啟勳等人就同一商品使用相同之註冊商
      標、販賣仿冒商品及行使偽造準私文書之犯意聯絡與行為
      分擔至明，其事後所辯無非卸責之詞，亦不為本院所採信
      。
七、另外，本案共同被告黃啟勳於偵查中雖辯稱：伊只是以月薪
    二萬元之代價受僱於被告李國柱，於「上豐汽車百貨量販廣
    場」擔任販售商品及為客戶更換機油之門市看管工作，不知
    道公司所販售的機油品來源有問題云云。然其於偵查中業供
    稱：有應同案被告李國柱之請，開堆高機到過永成北路的倉
    庫，伊與同案被告李國柱認識三、四年，同案被告李國柱知
    道伊之前修過車，所以到嘉義縣的鄉下找伊來臺中上豐汽車
    百貨量販廣場看店等語在卷（參見臺灣臺中地方法院檢察署
    八十八年度他字第三○八三號偵查卷宗第九八、九九頁）。
    而本案被告乙○○於調查站訊問時，亦供稱係經黃啟勳之口
    頭告知，而收受上開貝殼牌油蓋（見本院本案卷宗第一三七
    頁）；則黃啟勳應屬知情，應無疑義。再以本案共同被告黃
    啟勳不但到過製作仿冒機油之工廠，而且本身亦係修配汽機
    車而時常為客戶從事機油更換之專業人員，以及亦有提供支
    票簿供「金維士公司」使用等情節以觀，其就本案共同被告
    李國柱在臺中縣太平市○○○路等處從事製作仿冒機油之事
    ，實無不知之理。再者，本案共同被告黃啟勳亦係專司上豐
    汽車百貨量販廣場之銷售業務，亦經被告乙○○一再陳明在
    卷，且本案查獲相關物證時，亦曾查獲以黃啟勳為收貨名義
    人之紙箱，內含有相關機油空瓶之物件，有相片在卷可稽（
    參見臺灣臺中地方法院檢察署八十八年度他字第三○四三號
    偵查卷宗第三三、三四頁），則本案共同被告黃啟勳就李國
    柱確實從事製造仿冒機油以及透過上豐汽車百貨量販廣場販
    賣之情，實難諉為不知，其上開所辯亦屬卸則之詞，亦非可
    採。本案共同被告被告黃啟勳有參與上開犯行，亦堪認定。
    此外，並有如附表所示之物扣案足佐，而本案被告丙○○、
    乙○○與本案共同被告李國柱、黃啟勳所製造、販賣之仿冒
    商品上均印製有表彰貨品製造商、來源之條碼一節，業經原
    審法院調取證物勘驗明確，且有現場查獲仿品相片可資佐憑
    ，該等條碼乃屬刑法第二百二十條之在紙上或物品上之文字
    、符號，依習慣或特約，足以為表示其用意之證明者及以錄
    音、錄影或電磁紀錄藉機器或電腦之處理所顯示之聲音、影
    像或符號，足以為表示其用意之證明之準文書，則未經授權
    而製造、販賣印有前開準文書之貨品之所為，自足生損害於
    各該被仿冒之公司。復據證人即「福元百貨」人員施並明於
    調查站訊問時，陳述：「約於八十八年七月間，德昌金維士
    國際公司公關業務唐英隆至福元百貨公司推銷德昌金維士公
    司銷售之法國進口白金美孚機油、亞拉合成機油、嘉實多合
    成機油、錫－Ｑ８Ｆ１合成機油、埃索牌機油、金美孚一號
    機油等產品，唐英隆對福元百貨公司人員保證所欲推銷亞拉
    合成機油等均為真品且亦未過期，因德昌金維士國際公司可
    充分供給貨源，且以一般坊售價格售予福元百貨公司，乃向
    德昌金維士國際公司進貨並對外銷售，後於八十八年八月二
    十六日貴站查辦德幫金維士公司仿冒機油案並通知本公司有
    向德昌金維士公司購進機油有部分係仿品，並由貴站會同本
    公司人員將購自德昌金維士公司之機油逐瓶檢查，並由本公
    司主動將符合仿品特徵之機油提供貴站參考」等語（見他字
    第三○八三號偵卷第四一、四二頁，又上開陳述之證據能力
    為檢察官、被告二人、選任辯護人所是認，本院審酌證人施
    並明係在本案被查獲不久即到調查站應訊，且其陳述亦查無
    非法取供之情形，認為適當，爰採為證據）；則本案被告丙○○、乙○○與本案共同被告李國柱、黃啟勳共同製造、販
    賣上開仿冒商品亦有意圖欺騙他人，情甚明顯。本案事證明
    確，被告丙○○、乙○○二人之前開犯行均堪認定，應依法
    論科。
八、查被告丙○○、乙○○二人行為後，商標法於九十二年五月
    二十八日已經總統令修正公布，並於九十二年十一月二十八
    日施行（即自公布日起六個月後施行，以下稱修正後商標法
    ），將修正前商標法第六十二條、第六十三條修正為第八十
    一條、第八十二條，而修正後商標法第八十一條並未如修正
    前商標法第六十二條，將「意圖欺騙他人」列入法條之犯罪
    構成要件，此外，二者之法定刑度則均相同。本案被告丙○○、乙○○二人參與製造、販賣上開仿冒商品既均有意圖欺
    騙他人之主觀犯意，無論依據上開修正前後商標法之規定均
    構成犯罪，且其法定刑度均屬相同，亦即現行商標法之規定
    並無較有利於被告丙○○、乙○○二人之情形，則依據刑法
    第二條第一項前段之規定，就被告丙○○、乙○○二人此部
    分違反商標法之罪責，自仍應依修正前商標法之上開規定論
    處。是核被告丙○○、乙○○二人上開所為，就其等製造、
    販賣仿冒商標商品之所為，係犯修正前商標法第六十二第一
    款之意圖欺騙他人而於同一商品使用相同之註冊商標罪，及
    同法第六十二條販賣仿冒商品罪。另被告丙○○、乙○○二
    人所參與製造、販賣之仿冒商品上均印製有表彰貨品製造商
    、來源之條碼一節，業經原審法院調取證物勘驗明確，且有
    現場查獲仿品相片可資佐憑，該等條碼乃屬刑法第二百二十
    條之在紙上或物品上之文字、符號，依習慣或特約，足以為
    表示其用意之證明者及以錄音、錄影或電磁紀錄藉機器或電
    腦之處理所顯示之聲音、影像或符號，足以為表示其用意之
    證明之準文書，則其製造、販賣印有前開準文書之貨品之所
    為，經核係犯刑法第二百十六條、第二百十條、第二百二十
    條之行使偽造準私文書罪（偽造準私文書之低度行為，已被
    行使偽造準私文書之高度行為所吸收，應不另論罪）。又被
    告丙○○、乙○○與本案共同被告李國柱、黃啟勳等人就上
    揭犯行之實行，分自事實欄所載之時間起，有犯意聯絡及行
    為分擔，應論以共同正犯。被告丙○○、乙○○與本案共同
    被告李國柱、黃啟勳等人共同利用不知情之呂理銘、戊○○
    、丁○○、「少年仔」等人製作仿冒機油，及利用不知情之
    「金維士公司」業務人員銷售上開仿冒機油而犯罪部分，均
    為間接正犯。至於被告丙○○、乙○○意圖販賣而陳列仿冒
    商標商品之行為，已為其後實際販賣之犯行所吸收，不另論
    罪。另其等意圖欺騙他人而製作仿冒機油且明知其情而販賣
    ，依其犯罪構成要件，本含有詐欺性質，商標法既設有上開
    處罰之特別規定，亦不另論詐欺取財罪。又本案被告丙○○
    、乙○○等，以一行為同時侵害數告訴人之數個商標專用權
    ，致數犯同一罪名，應依想像競合犯之規定，從一重處斷。
    再被告丙○○、乙○○多次於同一商品使用相同之註冊商標
    、販賣仿冒商品以及行使偽造準私文書之犯行，均時間緊接
    ，所犯罪名亦各自相同，顯均係基於概括犯意反覆為之，均
    合於修正前刑法第五十六條連續犯之規定而應論以一罪；又
    其等所犯前開三罪之間，另具有方法、目的之牽連關係，亦
    合於修正前刑法第五十五條牽連犯之規定，而應從一重依連
    續行使偽造準私文書罪論斷。雖九十五年七月一日修正施行
    之刑法已廢除上開連續犯及牽連犯之規定，但如不適用上開
    修正前刑法連續犯及牽連犯之規定，被告丙○○、乙○○二
    人上開所犯即應依其所犯罪名及行為次數各別論罪，後再分
    論併罰，比較上開修正前後之刑法規定，現行刑法並無較有
    利於被告丙○○、乙○○二人之情形，則依據刑法第二條第
    一項前段之規定，就被告丙○○、乙○○二人上開所犯，自
    仍應適用修正前刑法第五十五條牽連犯之規定、及修正前刑
    法第五十六條連續犯之規定如上所述，並從一重依據連續行
    使偽造準私文書一罪處斷，並加重其等之刑。因被告丙○○
    、乙○○二人所犯有上開刑法裁判上一罪之關係，故公訴人
    雖漏未論列販賣仿冒商品以及行使偽造準私文書之罪名，惟
    此部分仍為起訴效力所及，本院自應併予審判。扣案之附表
    一編號１、２，附表二編號２至１５，附表三編號１，附表
    四編號１，附表五編號１、２，及附表六編號１至５所示之
    物品，乃本案共同被告李國柱、黃啟勳與被告丙○○、乙○○等人共犯製造、販賣仿冒商品所用之物，均依修正前商標
    法第六十四條之規定，不問屬於犯人與否，均沒收之。另其
    餘扣案如附表二編號１、１６至２１，附表三編號２至８，
    及附表五編號３、４等物品，乃共同被告李國柱所有，供與
    被告丙○○、乙○○、黃啟勳等人共同犯罪所用之物品，業
    經被告李國柱陳明在卷，爰均依刑法第三十八條第一項第二
    款之規定予以宣告沒收。至於附表七所示之金維士機油十一
    瓶，並未使用附件所示之商標圖案，復無證據證明被告丙○○等人用以供犯罪之用，依法不得沒收，併予敘明。又本案
    卷附之扣押物品清單（九十年度保管字第六一九三號）所列
    之物品清單，乃係案發後將原本責付由被告丙○○等人保管
    之物品一併發交告訴代理人保管後重行製作一節，業經告訴
    代理人陳明在卷（參閱原審法院刑事卷宗(一)第一八九頁），
    故該部分應與扣案如附表一至附表六所示之內容相同，附此
    敘明。
九、原審判決以被告乙○○、丙○○二人之上開犯罪事證明確，
    犯行堪以認定，乃對被告乙○○、丙○○二人予以論罪科刑
    ，固屬有見；惟本案被告丙○○自八十七年十月間起，即與
    共同被告李國柱、黃啟勳籌劃犯罪，原審判決認定其等犯罪
    時間係自八十七年十一月間起，尚有未合。又就被告乙○○
    、丙○○二人違反商標法部分，原審判決認定應依現行商標
    法第第八十二條、第八十三條之規定處罰，亦有未洽；另原
    審判決未及因為刑法之修正而比較修正前後之法律適用，此
    部分亦有未合。是本案被告乙○○、丙○○二人上訴否認犯
    罪，其等之上訴雖均無理由，但原審判決關於被告乙○○、
    丙○○二人之判決既有上開可議之處，仍屬無可維持，自應
    由本院將原審分別於九十三年七月二十二日、九十三年九月
    二十八日分別對其等二人所為之判決予以撤銷改判。爰審酌
    被告乙○○、丙○○二人之品行（被告乙○○有竊盜前科但
    本案不構成累犯，被告丙○○並無前科）、本案製造仿冒商
    標商品及行使偽造準私文書販賣上開商品之情節、對告訴人
    及一般消費大眾所生危害、其犯罪後尚未與告訴人達成和解
    並賠償損害、以及本案犯行係以共同被告李國柱為主導，被
    告乙○○又係因為受僱而配合犯罪，主要犯罪所得係由本案
    共同被告李國柱及被告丙○○分取等一切犯罪情狀，就被告
    丙○○部分，仍量處有期徒刑一年，就被告乙○○部分，則
    量處有期徒刑十月。又被告乙○○、丙○○二人之犯罪時間
    均在九十六年四月二十四日以前，所犯依據「中華民國九十
    六年罪犯減刑條例」第二條第一項第三款之規定，均得減其
    宣告刑各二分之一，爰就被告丙○○之宣告刑減為有期徒刑
    六月，另將被告乙○○之宣告刑減為有期徒刑五月，並均依
    據「中華民國九十六年罪犯減刑條例」第九條規定，就其等
    減得之刑均諭知有期徒刑易科罰金之折算標準（被告乙○○
    、丙○○二人行為後，九十五年七月一日修正施行之刑法第
    四十一條第一項前段關於易科罰金之折算標準，已由舊法之
    銀元一百元、二百元、三百元修正為新臺幣一千元、二千元
    、三千元，因屬科刑規範事項之變更，其折算標準為裁判時
    所應諭知，自有就新舊法規定比較之必要，經比較新舊法結
    果，被告乙○○、丙○○二人行為後之新法並未較有利於被
    告乙○○、丙○○二人，是依刑法第二條第一項前段之規定
    ，本案應適用被告乙○○、丙○○二人行為時之舊法即依修
    正前刑法第四十一條第一項前段、修正前罰金罰鍰提高標準
    條例第二條之規定，諭知以銀元三百元折算一日為易科罰金
    之折算標準）。扣案如附表一、附表二、附表三、附表四、
    附表五、附表六所示之物品，均依法宣告沒收。
十、據上論斷，應依刑事訴訟法第三百六十九條第一項前段、第
    三百六十四條、第二百九十九條第一項前段、修正前商標法
    第六十二條第一款、第六十三條、第六十四條、刑法第二條
    第一項前段、第十一條、第二十八條、修正前刑法第五十六
    條、刑法第第二百十條、第二百十六條、第二百二十條、修
    正前刑法第五十五條、第四十一條第一項前段、刑法第三十
    八條第一項第二款、修正前罰金罰鍰提高標準條例第二條、
    「中華民國九十六年罪犯減刑條例」第二條第一項第三款、
    第七條、第九條，判決如主文。
本案經檢察官甲○到庭執行職務。
中　　華　　民　　國　　96　　年　　10　　月　　17　　日
            刑事第三庭  審判長法  官  王  增  瑜
                              法  官  梁  堯  銘
                              法  官  廖  柏  基
均得上訴。
上列正本證明與原本無異。
如不服本判決應於收受送達後十日內向本院提出上訴書狀，其未
敘述上訴之理由者並得於提起上訴後十日內向本院補提理由書（
均須按他造當事人之人數附繕本）。
                              書記官  王  麗  英
中　　華　　民　　國　　96　　年　　10　　月　　17　　日
附表一：八十八年八月二十六日於福元公司（臺中縣太平市○○○街六六號）查獲之物品明細。
      1.仿冒金美孚一號機油：三九瓶
      2.仿冒白金美孚機油：一七三瓶
附表二：八十八年八月二十六日於臺中縣太平市○○○路二一九
        巷六五、六七號地下工廠查獲物品明細（詳細備註部分
        請參閱臺灣臺中地方法院檢察署八十八年度聲字第二四
        九八號卷第三七至三八頁）
      1.收貨人為金維士公司之紙箱：五個
      2.仿冒ESSO機油包裝紙箱：一二００個
      3.仿冒MOBIL機油包裝紙箱：二０００個
      4.仿冒BP機油包裝紙箱：六八四０個
      5.仿冒CASTROL機油瓶蓋：一二五００個
      6.仿冒Q8機油空瓶：三四０個
      7.仿冒Q8機油瓶蓋子：四０００個
      8.仿冒MOBIL機油空瓶：一０二００個
      9.仿冒MOBIL機油瓶蓋子：二００００個
      10.仿冒SHELL機油空瓶：一八七０個
      11.仿冒BP機油瓶蓋子：二００００個
      12.仿冒BP機油瓶空瓶：四九００瓶
      13.仿冒MOTOR UP油精空瓶：一四五八０個
      14.仿冒MOTOR UP油精瓶蓋：六０００個
      15.仿冒MOTOR UP油精包裝紙箱：三八００個
      16.抽油馬達：二台
      17.封箱機：一台
      18.包裝機：一台
      19.裝罐機：一台
      20.五０加侖油桶：四桶（內含機油）
      一０００公升油桶：一四桶（內含機油）
附表三：八十八年八月二十六日於上豐汽車百貨量販廣場（臺中
        縣太平市○○路三十號）查獲物品明細
      1.仿冒美孚公司黃金商標之機油：三三瓶
      2.美孚機油進貨傳票：一冊
      3.出貨單：二冊
      4.進貨單：一冊
      5.銷貨單：一冊
      6.福元公司向德昌金維士公司進貨單：一冊
      7.德昌金維士公司存貨計數冊：二冊
      8.德昌金維士公司銷貨資料：一冊
附表四：八十八年八月二十六日於德昌金維士公司倉庫（臺中縣
        太平市○○路一九九號）查獲物品明細
      1.仿冒美孚公司商標之機油：二二箱（每箱十二瓶），共
        計二六四瓶
附表五：八十八年八月三十一日於證人呂理銘經營之太乙企業社
        （臺中縣神岡鄉○○路八一六巷六二號）查獲物品明細
        ：
      1.仿冒ESSO機油空瓶（金色）：一四八五個
      2.仿冒ESSO機油空瓶（綠色）：六七個
      3.仿冒ESSO機油瓶鋼模：一只
      4.相關涉嫌仿冒帳冊資料一袋
附表六：八十八年九月八日於德昌金維士公司（臺中縣太平市○○路三十號）查獲物品明細：
      1.仿冒英國石油公司商標（BP）機油：二九六瓶
      2.仿冒艾克森公司商標（ESSO）機油：六四瓶
      3.仿冒威特石油公司商標（Q8）機油：六二瓶
      4.仿冒蜆殼公司商標（SHELL）機油：一瓶
      5.Castol仿冒機油：三二瓶
附表七：八十八年八月二十六日於臺中縣太平市○○○路二一九
        巷六五、六七號地下工廠查獲之金維士機油十一瓶。
附錄論罪科刑法條：
刑法第二百十條：
偽造、變造私文書，足以生損害於公眾或他人者，處五年以下有
期徒刑。
刑法第二百十六條：
行使第二百十條至第二百十五條之文書者，依偽造、變造文書或
登載不實事項或使登載不實事項之規定處斷。
刑法第二百二十條：
在紙上或物品上之文字、符號、圖畫、照像，依習慣或特約，足
以為表示其用意之證明者，關於本章及本章以外各罪，以文書論
。
錄音、錄影或電磁紀錄，藉機器或電腦之處理所顯示之聲音、影
像或符號，足以為表示其用意之證明者，亦同。
稱電磁紀錄，指以電子、磁性或其他無法以人之知覺直接認識之
方式所製成之紀錄，而供電腦處理之用者。
                                                                     Ｉ
